臺灣臺東地方法院刑事判決　　　　　　　　　　　　　　九十四年度易字第六七號
　　公　訴　人　臺灣臺東地方法院檢察署檢察官
　　被　　　告　乙○○
　　　　　　　　丁○○
右列被告因恐嚇等案件，經檢察官提起公訴（九十三年度偵字第一五一一號），本院
判決如左：
    主  文
乙○○公然侮辱人，處拘役貳拾日，如易科罰金，以參佰元折算壹日；又以加害身體
之事恐嚇他人致生危害於安全，處拘役貳拾日，如易科罰金，以參佰元折算壹日；又
傷害人之身體，處拘役參拾日，如易科罰金，以參佰元折算壹日。應執行拘役陸拾日
，如易科罰金，以參佰元折算壹日。
丁○○無罪。
    事  實
一、乙○○於民國九十三年六月二十五日上午十一時二十分許，在戊○○位於臺東縣
    成功鎮○○路一○一之一號，特定多數人可共見共聞之住處，以台語公然辱罵丙○○：「你不是人，你是狗」、「幹你娘」等語，且用台語向丙○○恫稱：「你
    不要想在臺東站起」等語，以此加害身體之事（起訴書誤繕為「加害財產之事」
    ）使丙○○心生畏懼，致生危害於丙○○之安全；嗣因戊○○見狀報警處理，乙○○竟另基於傷害之犯意，徒手毆打戊○○，致戊○○受有胸部紅班兩處、右手
    擦傷之傷害。
二、案經丙○○、戊○○訴由臺東縣警察局成功分局報告臺灣臺東地方法院檢察署檢
    察官偵查起訴。
    理  由
壹、被告乙○○部分：
一、訊據被告乙○○固坦承於右揭時地於戊○○之上開住處以「幹你娘」、「你不是
    人」等台語辱罵丙○○，嗣並毆打戊○○之事實，惟矢口否認有何恐嚇犯行，辯
    稱：當日伊沒有罵丙○○「你是狗」，也沒有對其說「你不要想在臺東站起」，
    而且是戊○○先作勢要打伊，伊才打戊○○云云。經查，右揭事實，業據告訴人
    丙○○、戊○○於警詢、偵訊中指訴詳實，並經證人許麗娟、李吉川、許禎敏、
    黃倚慈於偵訊中具結證述明確，復有行政院衛生署臺東醫院成功分院門診部診斷
    證明書及現場圖各一紙附卷可稽，堪信為真。被告雖以前情置辯，惟查，被告確
    以「你是畜牲」、「你不要想在臺東生存」等台語辱罵、恐嚇丙○○之事實，業
    據告訴人丙○○指訴歷歷，核與證人許麗娟於偵訊中具結證述情節相符（見九十
    三年八月十日訊問筆錄），而戊○○於與被告爭執過程中，並未動手欲攻擊被告
    之事實，亦經證人許麗娟、許禎敏、黃倚慈證述明確，足見被告前開辯解，洵屬
    無據，本件事證明確，被告犯行堪以認定，應依法論科。
二、按刑法上之公然侮辱罪，係指侮辱他人，且該侮辱行為係公然為之始可成立。所
    謂公然，係指不特定多數人得以共見共聞之狀態，不以實際上果已共見共聞為必
    要，但必在事實上有不特定人或多數人得以共見或共聞之狀況。又此多數人係指
    人數眾多，而包括特定之多數人在內。查本件被告乙○○於告訴人之住處辱罵、
    恐嚇、傷害告訴人，而該處所除被告外，尚有告訴人戊○○、丙○○、丙○○之
    妻、證人許麗娟、許禎敏、黃倚慈等人在該處所內，顯已達特定多數人得以共見
    共聞之狀況，核其所為，係犯刑法第三百零九條第一項之公然侮辱罪、第三百零
    五條之恐嚇危害安全罪、第二百七十七條第一項之傷害罪。被告所犯上開三罪間
    ，犯意各別，行為互殊，應分論併罰。爰審酌被告以言詞行動辱罵傷害告訴人，
    致其所受身心傷害非輕，惟其並無犯罪前科，素行尚佳，因一時衝動，涉犯本案
    ，暨犯後坦承部分犯行等一切情狀，分別量處如主文所示之刑，另各諭知易科罰
    金之折算標準，並定其應執行刑暨易科罰金之折算標準。
三、公訴意旨另以：被告乙○○於九十三年六月二十五日上午十一時二十分許，無故
    侵入戊○○之上開住處，嗣經戊○○要求其離開該處所，惟被告受此退去之請求
    仍留滯其內，因認被告尚涉犯刑法第三百零六條第二項之侵入住宅罪。訊據被告
    固坦承於前揭時地進入戊○○之住處，惟堅詞有何侵入住宅犯行，辯稱：伊姐姐
    許麗娟與戊○○一同居住於上開處所，伊並非無故侵入，且在戊○○叫伊離去後
    約二、三分鐘，伊就走到門外，並未留滯其內等語。按刑法第三百零六條之侵入
    住宅罪，其立法意旨在於維護居家安寧，是該條第二項後段受退去他人住宅之要
    求而仍留滯罪，須行為人持續留滯於他人住宅之行為，已影響他人居住安全，始
    足當之。查本件被告侵入之處所樓上即為其姐許麗娟住處之事實，業經告訴人戊○○陳稱無訛．是被告主觀上是否有無故侵入他人住宅之犯意，已非無疑，參以
    被告受戊○○退去之請求後，約隔一、二分鐘即走向門外之事實，亦經證人李吉
    川於偵訊中具結證述明確（見九十三年八月二十日訊問筆錄），核與證人許禎敏
    、黃倚慈於偵訊中具結證述：戊○○第一次叫被告二人離開，她們二人即出去外
    面等語相符（見九十三年十一月二十三日訊問筆錄）等情相符，則被告留滯於戊○○住處之時間，實甚為短暫，顯非為擾亂戊○○居家安寧而故意留滯不去，且
    一般社會經驗上，不速之客經住宅主人請求退去後，亦應容許其有自該住宅離去
    之緩衝時間，是本件被告所為，與刑法第三百零六條第二項後段受退去他人住宅
    之要求而仍留滯罪之構成要件，顯屬有間，此外，復查無其他積極事證足認被告
    涉犯上開犯行，其犯罪不能證明，惟公訴意旨認此部分犯行與前開論罪科刑部分
    有牽連犯之裁判上一罪關係，爰不另為無罪之諭知。
貳、被告丁○○部分：
一、公訴意旨略以：被告丁○○於前揭時地無故侵入戊○○之住處，經社慶城請其離
    去，其仍留滯不去，因認被告涉犯刑法第三百零六條第二項後段受退去他人住宅
    之要求而仍留滯罪。訊據被告固坦承於前揭時地進入戊○○之住處，惟堅詞否認
    有何侵入住宅犯行，辯稱：伊是看到伊弟媳即被告乙○○與其姐姐許麗娟發生拉
    扯，故進去勸架，且葉並無侵入他人住宅之故意等語。
二、按犯罪事實應依證據認定之，無證據不得認定犯罪事實，又不能證明被告犯罪應
    諭知無罪之判決，刑事訴訟法第一百五十四條第二項、第三百零一條第一項定有
    明文。又認定犯罪事實應憑積極證據，倘積極證據不足以為不利於被告事實之認
    定時，即應為有利被告之認定，更不必有何有利之證據，最高法院三十年上字第
    八一六號著有判例，所謂「積極證據足以為不利被告事實之認定」，依據同院七
    十六年臺上字第四九八六號判例意旨，係指據為訴訟上證明之全盤證據資料，在
    客觀上以達於通常一般之人均不致於有所懷疑，而得確信被告確曾犯罪之程度；
    若未達到此一程度，而有合理懷疑之存在時，即無從為被告有罪之確信。
三、經查，被告丁○○係乙○○丈夫之胞姐，而該處所為乙○○胞姐許麗娟之住處，
    且其二人經戊○○要求離去後，停留於其家中之時間均甚短暫之事實，業如理由
    壹、三所述，參照該等說明，尚難認定被告丁○○確有留滯於戊○○住處之犯罪
    故意，此外復查無其他事證足認其確有侵入戊○○住宅之犯意，自亦屬犯罪不能
    證明，揆諸前揭判例意旨，應為無罪之諭知。
據上論斷，應依刑事訴訟法第二百九十九條第一項前段、第三百零一條第一項，刑法
第三百零九條第一項、第三百零五條、第二百七十七條第一項、第四十一條第一項前
段、第五十一條第六款，罰金罰鍰提高標準條例第一條前段、第二條，判決如主文。
本案經檢察官甲○○到庭執行職務。
中      華      民      國      九十四      年    四    月    二十九    日
                                  臺灣臺東地方法院刑事第一庭
                                      審判長法  官  李勝琛
                                            法  官  呂煜仁
                                            法  官  黃珮茹
右正本證明與原本無異。
如不服本判決，應於判決送達後十日內向本院提出上訴狀。（須附繕本）
「切勿逕送上級法院」
                                            書記官  徐源坤
中      華      民      國      九十四      年    四    月    二十九    日
附錄論罪法條：
中華民國刑法第三百零九條第一項
公然侮辱人者，處拘役或三百元以下罰金。
以強暴犯前項之罪者，處一年以下有期徒刑、拘役或五百元以下罰金。
中華民國刑法第三百零五條
以加害生命、身體、自由、名譽、財產之事，恐嚇他人致生危害於安全者，處二年以
下有期徒刑、拘役或三百元以下罰金。
中華民國刑法第二百七十七條第一項
傷害人之身體或健康者，處三年以下有期徒刑、拘役或一千元以下罰金。
犯前項之罪因而致人於死者，處無期徒刑或七年以上有期徒刑；致重傷者，處三年以
上十年以下有期徒刑。
中華民國刑法第四十一條第一項前段
犯最重本刑為五年以下有期徒刑以下之刑之罪，而受六個月以下有期徒刑
或拘役之宣告，因身體、教育、職業、家庭之關係或其他正當事由，執行
顯有困難者，得以一元以上三元以下折算一日，易科罰金。但確因不執行
所宣告之刑，難收矯正之效，或難以維持法秩序者，不在此限。
併合處罰之數罪，均有前項情形，其應執行之刑逾六月者，亦同。
中華民國刑法第五十一條第六款
(數罪併罰之方法)
數罪併罰，分別宣告其罪之刑，依左列各款定其應執行者：
一  宣告多數死刑者，執行其一。
二  宣告之最重刑為死刑者，不執行他刑。但從刑不在此限。
三  宣告多數無期徒刑者，執行其一。
四  宣告之最重刑為無期徒刑者，不執行他刑。但罰金及從刑不在此限。
五  宣告多數有期徒刑者，於各刑中之最長期以上，各刑合併之刑期以下
，定其刑期。但不得逾二十年。
六  宣告多數拘役者，比照前款定其刑期。但不得逾四個月。
七  宣告多數罰金者，於各刑中之最多額以上，各刑合併之金額以下，定
    其金額。
八  宣告多數褫奪公權者，僅就其中最長期間執行之。
九  宣告多數沒收者，併執行之。
一○  依第五款至第九款所定之刑，併執行之。
